【裁判字號】    98,交聲,1209
【裁判日期】    981030
【裁判案由】    違反道路交通管理處罰條例聲明異議
【裁判全文】
臺灣士林地方法院交通事件裁定  98年度交聲字第1209至1211號
    原處分機關  交通部公路總局臺北區監理所
    異  議  人
    即受處分人  甲○○
上列受處分人因違反道路交通管理處罰條例案件，對於交通部公
路總局臺北區監理所中華民國98年9 月18日所為之處分（原處分
案號：北監營裁字第裁40—AEX952107 、AEX952108 、AEX95210
9 號）均聲明異議，本院裁定如下：
    主    文
異議均駁回。
    理    由
一、按汽車駕駛人在交岔路口、公共汽車招呼站10公尺內或消防
    車出、入口5 公尺內臨時停車者，處新臺幣（下同）300 元
    以上600 元以下罰鍰；又汽車駕駛人，行經有燈光號誌管制
    之交岔路口闖紅燈者，處1 千800 元以上5 千400 元以下罰
    鍰；再汽車駕駛人，駕駛汽車有違反本條例之行為，經交通
    勤務警察或依法令執行交通稽查任務人員制止時，不聽制止
    或拒絕停車接受稽查而逃逸者，除按各該條規定處罰外，處
    3 千元以上6 千元以下罰鍰，道路交通管理處罰條例第55條
    第2 款、第53條第1 項、第60條第1 項分別定有明文。次按
    汽車駕駛人，有違反道路交通管理處罰條例第53條、第60條
    第1 項情形者，除依原條款處罰鍰外，並各記違規點數3 點
    、1 點，復為同條例第63條第1 項第3 款、第1 款所明定。
二、本件萬善交通股份有限公司所有之車號028 －YE號營業小客
    車，於民國98年7 月7 日19時15分至18分許，經警逕行舉發
    有在臺北市○○路241 號士林捷運站「公車站牌處臨停」、
    「駕駛人違規停車，經員警攔停，不聽制止駕車逃逸，至
    100 公尺（3 路口）中山北路5 段50 5巷攔停仍逃逸」，及
    在臺北市○○○路○ 段505 巷路口「闖紅燈（駕駛人於員警
    在該路口截獲時，假意停車受檢後，不聽制止加速第2 次逃
    逸）」之違規行為，受舉發人於應到案日期前申訴，並陳明
    駕駛人為甲○○，經原處分機關交通部公路總局臺北區監理
    所審查結果，仍認有前開違規行為，而以駕駛人甲○○為受
    處分人，依道路交通管理處罰條例第55條第2 款、第60條第
    1 項、第53條第1 項等規定，分別裁處罰鍰600 元、3 千元
    、2 千700 元，其中拒絕停車接受稽查而逃逸及闖紅燈部分
    ，再分別依同條例第63條第1 項第1 款及第3 款規定，各記
    違規點數1 點、3 點等情，有臺北市政府警察局舉發違反道
    路交通管理事件通知單（北市警交字第AEX952107 、AEX952
    108 、AEX952109 號）、交通部公路總局臺北區○○○○○
    道路交通管理事件裁決書（北監營裁字第裁40—AEX952 107
    、AEX952108 、AEX952109 號）附卷可稽。
三、受處分人異議意旨略以：當天晚上伊開車經過該地點時，見
    一婦人舉手攔車，伊以為是要搭計程車就停下來，後來才知
    道她是攔伊後面的公車，伊隨即開走；伊並不知員警走過來
    ，當時天色已暗，伊離開後轉至中山北路5 段時，看到另一
    輛計程車在伊後方，伊不知道車裡面是執勤員警，所以伊沒
    有停車，執勤員警應該騎乘警用機車或開偵防車，坐計程車
    攔停伊，伊有停車之必要嗎，且伊是在綠燈下由中山北路5
    段左轉福林路；再者，警察依職權本有逕行舉發之權利，實
    無必要搭計程車追伊，爰對原處分不服，聲明異議云云。
四、經查：
(一)、訊據受處分人自承駕駛上開營業小客車，於前揭時間駕車行
    經臺北市○○路241 號士林捷運站、臺北市○○○路○ 段50
    5 巷路口等處之事實，惟矢口否認有何在公共汽車招呼站內
    臨時停車、經交通勤務警察制止時拒絕停車接受稽查而逃逸
    、闖紅燈之違規行為。查關於受處分人前揭違規行為，業據
    證人即舉發員警乙○○於本院調查中具結證稱：伊於98 年7
    月7 日19時許執行臨檢勤務，伊身穿制服並駕駛警用巡邏車
    ，是上面有紅藍燈光、車身為黑色及白色之制式警用巡邏車
    ，伊與同事巡邏到臺北市○○路士林捷運站附近下車告發攤
    販時，看到中正路公車站牌停了部028 －YE號計程車，當時
    有公車靠站，這部計程車影響到公車停靠，看到公車來也沒
    有駛離，伊就上前由後從他車旁經過到車頭，再走到駕駛座
    旁，伊告訴駕駛人說他在公車站牌臨時停車違規，請他出示
    證件接受告發，該駕駛人不出示證件，伊並發現他有要駛離
    的意圖，伊手伸到窗內拍該駕駛人的肩膀，表示如果不出示
    駕照、行照會有更嚴重的處罰，當時伊就站在駕駛座旁邊，
    與該車貼的很近，但駕駛人不聽制止，仍然駕車由中正路西
    往東方向逕行離去；因伊等巡邏車還在後面20、30公尺處，
    伊同事還在告發攤販，當時伊很納悶，這是很輕微的違規，
    為何駕駛人要駕車離去，伊想是否有酒駕等其他違規情形，
    此時後面剛好有另一部計程車開向前，該駕駛有看到這情形
    ，就說前面那台計程車駕駛人太誇張，伊要求後面這台計程
    車載伊，因為前面那台逕行離去的計程車剛好在中正路與中
    山北路5 段口等紅燈，也陷在車陣內，伊就搭乘後面那台計
    程車跟在前面那台028 －YE號計程車後面，但剛好路口轉換
    為綠燈，028 －YE號計程車就右轉北往南行駛中山北路；該
    計程車行駛到中山北路5 段與福林路口等紅燈，該路口右邊
    是中山北路5 段505 巷，左邊是福林路，當時剛好只有他一
    部車，伊坐的後面這台計程車停在028 －YE號計程車左方，
    伊就下車，該計程車駕駛人看到是伊，就有點驚訝，忽然情
    緒很激動說：「不然我是怎樣？」（台語），伊就表示：「
    你在前面違規停車，又不接受稽查，你是有喝酒嗎？等一下
    綠燈的時候靠到右邊慢車道上，接受我的告發」，028 －YE
    號計程車駕駛說：「好啊，好啊，看要怎樣」，伊就繞到車
    尾的地方，走向慢車道，但伊還沒有走到慢車道，該計程車
    就加速闖過路口紅燈，該路口的路幅很寬，他闖過紅燈後又
    左轉到福林路，左轉的時候還對著伊罵三字經，後來就逃逸
    無蹤，所以後來伊就將該計程車之違規行為逕行舉發；當時
    是晚上7 點，士林捷運站公車站之商家林立，燈光很亮，而
    中山北路5 段與福林路口處，因為當時是夏天，所以燈光也
    不覺得暗，而且該028 －YE號計程車駕駛人有與伊對話，也
    有看到伊穿制服，一定知道伊在攔停他；伊看到計程車時是
    停在公車站牌處，伊同事舉發攤販時間就有約1 分鐘之久，
    所以該計程車至少停了1 、2 分鐘，而且嚴重影響中正路上
    公車的停靠；如果不是很嚴重的違規，警方在該計車離開士
    林捷運站時是可以用逕行舉發，但因為是計程車停在公車站
    牌招呼站，伊覺得這個行為比較嚴重，且伊怕該駕駛人有酒
    駕或有其他素行不良的情形，才決定予以攔停，但後來該車
    又再次拒絕停車接受稽查取締，所以伊最後採取逕行舉發等
    語綦詳（見本院98年10月23日訊問筆錄），按證人乃原處分
    機關舉發受處分人有前述違規行為之原證人，其並到庭具結
    擔保其供述之真實性，在負擔偽證罪之心理處罰狀態下證述
    於執勤時目視028 －YE號計程車在士林捷運站公共汽車招呼
    站內臨時停車達1 、2 分鐘以上、在士林捷運站及中山北路
    5 段505 巷與福林路口處均經交通勤務警察制止仍拒絕停車
    接受稽查而逃逸、在中山北路5 段505 巷與福林路口處闖紅
    燈之違規行為，而予舉發之經過，且無足以令人顯信證人之
    證述為不可採之品格證據或前科證據存在，自應認證人所述
    為真實。本件受處分人辯稱伊誤以為有客人攔車始停車但隨
    即開走、伊不知有交通執勤員警攔停、伊沒有闖紅燈云云，
    與前述員警證人證述均有未合，顯屬卸責之詞，委無可採。
(二)、至受處分人爭執員警如認伊有違規行為，依職權本可逕行舉
    發，何必攔停伊乙節。按汽車駕駛人有不服從指揮稽查而逃
    逸之行為，當場不能或不宜攔截製單舉發者，「得」逕行舉
    發，道路交通管理處罰條例第7 條之2 第1 項第4 款定有明
    文，該條款賦予舉發員警得依個案具體情形，而決定採取逕
    行舉發或攔停舉發之裁量權利，查本件前揭員警證人業已陳
    明因受處分人所駕駛之車輛為營業小客車，為免其拒絕停車
    接受稽查逃逸係因有酒駕或其他素行不良之情形，而決定採
    取攔停舉發，惟於攔停該車後，受處分人竟又再次拒絕稽查
    逃逸，故最後採取逕行舉發等情明確，經核舉發員警就所採
    取舉發方式之裁量經過，並無違法失當之情事，與前揭法條
    規定亦無相違，受處分人此節所辯，無法解免其違規行為之
    責任。
五、綜上，本件受處分人確有駕車在公共汽車招呼站內臨時停車
    、經交通勤務警察制止時拒絕停車接受稽查而逃逸，及闖紅
    燈之違規行為，舉發機關依法舉發，原處分機關各依道路交
    通管理處罰條例第55條第2 款、第60條第1 項、第53條第1
    項規定，分別裁處罰鍰新臺幣600 元、3 千元、2 千700 元
    ，就其中拒絕停車接受稽查而逃逸及闖紅燈部分，再分別依
    同條例第63條第1 項第1 款及第3 款規定，各記違規點數1
    點、3 點，均屬於法有據。本件受處分人之異議均無理由，
    均應駁回。
六、據上論斷，依道路交通案件處理辦法第19條，裁定如主文。
中    華    民    國    98    年    10    月    30    日
                        交通法庭  法  官  孫  曉  青
以上正本證明與原本無異。
如不服本裁定，應於送達後5日內向本院提出抗告狀。
                                  書記官  李  佳  穎
中    華    民    國    98    年    10    月    30    日


司法院資訊處製作；財團法人民間司法改革基金會備份。
